臺灣高等法院臺中分院刑事判決
110年度上易字第311號
上  訴  人  
即  被  告  蔡宗羱


上列上訴人因毀棄損壞等案件，不服臺灣臺中地方法院109年度
易字第3101號中華民國110年2月24日第一審判決（起訴案號：臺
灣臺中地方檢察署109年度偵字第27639號），提起上訴，本院判
決如下：
    主  文
原判決撤銷。
蔡宗羱犯毀損他人物品罪，處拘役貳拾伍日，如易科罰金，以新
臺幣壹仟元折算壹日；又犯公然侮辱罪，處拘役伍日，如易科罰
金，以新臺幣壹仟元折算壹日。應執行拘役貳拾柒日，如易科罰
金，以新臺幣壹仟元折算壹日。
    事  實
一、蔡宗羱於民國109 年6 月19日下午1 時25分許，見其位在臺
    中市○區○○○街000 號之住處前方，遭前往址設臺中市○區○○○
    街000 號美容院之張林瑞鳳停放車牌號碼000-0000號自用小
    客車，妨礙其行車出入而心生不滿，竟基於毀損之犯意，先
    後持交通三角錐2 只放置在上開自小客車引擎蓋上，以由下
    往上推動交通三角錐之方式，刮劃上開自用小客車之引擎蓋
    ，使該車輛引擎蓋板金烤漆產生刮痕，喪失美觀功能及防止
    鏽蝕之效用，足以生損害於張林瑞鳳。適同在美容院店內等
    待之巫昔容見狀，遂與友人外出前去查看，並呼叫車主處理
    ，張林瑞鳳經通知後亦趕緊至店外，並向蔡宗羱表示「對不
    起，但你何必這樣」等語後，詎蔡宗羱另基於公然侮辱之犯
    意，在上址不特定多數人得以共見共聞之道路邊，公然以「
    幹你娘」之穢語辱罵張林瑞鳳，足以貶損張林瑞鳳之人格與
    社會評價。嗣員警獲報到場，始循線查悉上情。
二、案經張林瑞鳳訴由臺中市政府警察局第一分局報告臺灣臺中
    地方檢察署檢察官偵查起訴。
    理  由
壹、證據能力方面
一、照相機拍攝之照片，係依機器之功能，攝錄實物形貌而形成
    之圖像，除其係以人之言詞或書面陳述為攝取內容，並以該
    內容為證據外，照片所呈現之圖像，並非屬人類意思表達之
    言詞或書面陳述，當不在刑事訴訟法第一百五十九條第一項
    所規定「被告以外之人於審判外之言詞或書面陳述」之範圍
    內，其有無證據能力，自應與一般物證相同，端視其取得證
    據之合法性及已否依法踐行證據之調查程序，以資認定（最
    高法院97年度台上字第3854號判決意旨參照）。經查，卷附
    案發現場拍攝之車牌號碼000-0000號自用小客車照片3 張（
    偵卷第65至66頁），乃屬機械性紀錄特徵，亦即經由攝影機
    鏡頭取景，將透過鏡頭形成畫面存入或映寫入底片或電磁紀
    錄檔案，再還原在照相紙上，該等照片既係透過攝錄後經沖
    印所得，與本件犯罪事實具有關聯性，並經法院審理時依法
    提示調查，是上開現場照片自得作為認定本案犯罪事實之證
    據。至被告辯稱：這些證據都是偽造的云云（本院卷第58頁
    ），然卷內所附該等現場照片，均為警員獲報至現場後，依
    法執行職務時所拍攝，且被告亦未提出其他證據證明現場照
    片有何偽造之情事，是其空言為上開辯解，尚乏所憑，要無
    可採。
二、被告以外之人於偵查中向檢察官所為之陳述，除顯有不可信
    之情況者外，得為證據，刑事訴訟法第159條之1第2項定有
    明文。偵查中對被告以外之人所為之偵查筆錄，或被告以外
    之人向檢察官所提之書面陳述，性質上均屬傳聞證據，惟現
    階段刑事訴訟法規定檢察官代表國家偵查犯罪、實施公訴，
    依法其有訊問被告、證人及鑑定人之權，證人、鑑定人且須
　　具結，而實務運作時，檢察官偵查中向被告以外之人所取得
    之陳述，原則上均能遵守法律規定，不致違法取供，其可信
    度極高，是以被告以外之人前於偵查中所為之證述，除反對
    該項供述得具有證據能力之一方，已釋明「顯有不可信之情
    況」之理由外，不宜遽指該證人於偵查中之陳述不具證據能
    力。又刑事訴訟法第159條之1第2項所指得為證據之被告以
    外之人於偵查中向檢察官所為之陳述，其證據能力不因偵訊
    證人當時被告不在場，未親自詰問證人而受影響（最高法院
    97年度台上字第603號判決意旨參照）。經查，證人張林瑞
    鳳、巫昔容於偵查中之證述內容，經檢察官告以具結之義務
    及偽證之處罰，經具結而擔保其證述之真實性，且無證據顯
    示係遭受強暴、脅迫、詐欺、利誘等外力干擾情形，或在影
    響其心理狀況致妨礙其自由陳述等顯不可信之情況下所為，
    是該等證人於偵查中之陳述既無顯不可信之情況，依前開說
    明，自有證據能力。
貳、實體方面
一、訊據被告蔡宗羱固坦承於109 年6 月19日下午1 時25分許，
    車牌號碼000-0000號自用小客車停放在其上址住家門口，惟
    矢口否認有何毀損及公然侮辱之犯行，辯稱：案發當日我正
    準備外出，打開門看見兩個交通三角錐及一輛車擋在我家門
    外，我無法牽車出門，我先將三角錐移開放在他車頂上，等
    了10分鐘之後，我發現一群人從美容院出來，我間車子是誰
    的，張林瑞鳳說是他的，我問他為何停車在我家門口，他就
    跟我道歉，之後我就離開，我沒有罵他，如果我當時有罵他
    ，他們有手機可以錄音或錄影，但他們沒有提出錄或錄影證
    據，僅憑一面之詞就認定我罵他，另我是將三角錐移開放在
    他車頂上，引擎蓋上面有痕跡跟我沒有關係云云。經查：
  ㈠告訴人張林瑞鳳於上開時間，將其所有之車牌號碼000-0000
    號自用小客車停放在被告住處門前乙節，業經證人即告訴人
    張林瑞鳳、證人巫昔容於偵查中證述綦詳（偵卷第125 至12
    7 頁），且為被告所是認（原審卷第54頁、本院卷第54至55
    ），堪信屬實。又告訴人所有前揭車輛之引擎蓋板金上，有
    數條細長之刮痕，有案發現場車損照片、車輛引擎板金損傷
    照片、維修估價單影本在卷可參（偵卷第65至67、137 至13
    9 頁）。
  ㈡證人巫昔容業於偵查中結證：案發當時我在美容店內，看到
    被告準備放第2 支交通三角錐到車子的引擎蓋，並往上推動
    三角錐，便大聲詢問車子是誰的，1 位美容師跑出店外查看
    後又進入店內詢問。我向被告說「這車子這麼貴，你怎麼把
    東西放上面」，被告則回稱「又不是買不起」，被告因為很
    生氣車子停放在他門口，便罵了車主三字經，當時張林瑞鳳
    也在現場等語（偵卷第125 至126 頁）；復於原審審理時具
    結證稱：案發當天我是與朋友一起前往美容院，當時我坐在
    美容院大廳門口等待，隔著玻璃門看到停放在美容院前面的
    1 臺藍色BMW 汽車引擎蓋上，已經放置有1 支交通三角錐，
    而被告正將第2 支交通三角錐推上引擎蓋，我見狀趕緊呼叫
    店內的美容師，說有人的車子遭破壞，並跟其他2 位美容師
    走出店外查看，我跟被告說「這車子這麼貴，怎麼這樣破壞
    」，被告很生氣地說車子擋到他門口都找不到人，並說「又
    不是賠不起」，後來告訴人經通知到場後有先向被告致歉，
    被告因此更加生氣，我在現場有聽到被告罵「幹你娘」。嗣
    後告訴人的助理有說已經報警處理，我便返回店內，整個過
    程約幾十分鐘等語（原審卷第77至87頁），由上開證人巫昔
    容歷次之證述內容可知，其就當時所在位置見聞被告在該車
    輛之引擎蓋上放置及推動第2 支交通三角錐、第一時間呼叫
    店內人員並走出店外查看與被告交談之反應、告訴人到現場
    後向被告道歉，以及被告氣憤而辱罵「幹你娘」之言論等案
    發過程重要基本事實業已詳加證述，且前後一致，無明顯矛
    盾之瑕疵，亦與證人張林瑞鳳於偵查中結稱：我當天將上開
    車輛停放在美容院門口，美容中途聽到美容師突然大聲詢問
    車主是否在場，我說是我的即衝出門外，我向被告道歉，被
    告便回稱「幹你娘，你以為我買不起喔」等語（偵卷第125
    至126 頁）參核相符。佐以證人張林瑞鳳、巫昔容與被告素
    不相識，前無任何恩怨仇恨或債務糾紛，此經其等於偵查及
    原審審理中證述在卷（偵卷第125 至126 頁、原審卷第83頁
    ），復經具結擔保其證言之可信性，堪認2 人當無甘冒誣告
    、偽證刑責，或挾怨報復、誣陷被告之動機與誘因，是證人
    張林瑞鳳、巫昔容前揭證述內容，自具相當之憑信性，足認
    被告持交通三角錐刮損告訴人車輛之引擎蓋，嗣口出「幹你
    娘」之穢語辱罵告訴人等情，確為真實。
  ㈢雖被告辯稱：該車引擎蓋烤漆之受損與交通三角錐無關云云
    ，然衡諸吾人日常生活經驗，交通三角錐材質堅實，倘持以
    刮擦車體板金，當足以致使車身之烤漆刮傷磨損。再參諸卷
    附案發現場車損照片及車輛引擎蓋烤漆受損照片（偵卷第65
    至67、135 頁）所示，該車輛引擎蓋板金上之數道刮痕均係
    連續、細長狀，而該等刮痕呈現之情狀與分布位置，皆與被
    告前揭由下往上推動交通三角錐之行為可能造成之烤漆損傷
    吻合相符，更見證人張林瑞鳳、巫昔容前開證述內容信而有
    徵，足見被告確有持交通三角錐刮損告訴人車輛之引擎蓋鈑
    金，應無庸疑。
  ㈣另酌以被告於警詢及偵查中供稱：我住家隔壁美容院之客人
    時常停放車輛阻擋進出，屢勸不聽，我實在忍無可忍等語（
    偵卷第111 頁），復於原審準備程序中自陳：我當時要騎機
    車出門，告訴人的車輛停就放在我住家大門口前，阻擋出入
    ，我找尋車主很久等語（原審卷第51頁），顯見被告因車輛
    停放問題早已心生不滿，當日又因遭告訴人車輛阻擋影響進
    出，或因長久積怨，抑或係一時不滿，被告尚非無犯案之動
    機。
  ㈤綜上所述，被告之所辯無非事後卸責之詞，不足採信，事證
    明確，其犯行洵堪認定。
二、論罪科刑
  ㈠按刑法第354 條之毀損罪，以使所毀損之物，失其全部或一
    部之效用為構成要件。所謂「毀棄」即毀壞滅棄，而使物之
    本體永久且全部喪失其效用及價值者；稱「損壞」即損傷破
    壞，改變物之本體而減損其一部效用或價值者；稱「致令不
    堪用」係指除毀棄損壞物之本體外，以其他不損及原物形式
    之方法，使物之一部或全部喪失其效用者而言。而車輛烤漆
    有使車輛外型美觀、防塵、防鏽、防止磨損、保護車殼及使
    車體耐用等功能，倘經任意刮損，不僅使車體美觀功能喪失
    ，更將造成車輛板金易生鏽蝕，進而使車殼、車體耐用性減
    損。本件被告以推動交通三角錐之方式，刮劃告訴人車輛之
    引擎蓋，致使該車輛引擎蓋板金烤漆失去美觀及防止車體鏽
    蝕之效用，已達損壞他人之物之程度。
  ㈡次按刑法第309 條第1 項公然侮辱罪之「侮辱」，凡未指摘
    或傳述具體事實，以言詞、文字、圖畫或動作，對他人表示
    不屑、輕蔑、嘲諷、鄙視或攻擊其人格之意思，足以對個人
    在社會上所保持之人格及地位，在客觀上達到貶損其名譽及
    尊嚴評價之程度，使他人在精神及心理上有感受到難堪或不
    快之虞者，即足當之。經查，本件被告在道路邊之不特定多
    數人得共見共聞之公開場所，對告訴人口出「幹你娘」等語
    ，衡諸我國社會民情，該語彙乃侮辱性字眼，用語鄙俗，悖
    於善良風俗，足使告訴人聽聞後產生難堪、不快或羞辱之感
    ，而貶損個人人格及社會評價無疑。
  ㈢故核被告所為，係犯刑法第354 條之毀損他人物品罪、第309
     條第1項之公然侮辱罪。
  ㈣被告先後在該車輛引擎蓋處放置交通三角錐2 只，並於引擎
    蓋上推動三角錐，致車體該處有數道烤漆損傷，乃係本於同
    一犯罪動機，在密切接近之時、地實施，侵害同一法益，各
    行為之獨立性極為薄弱，依一般社會健全概念，在時間差距
    上，難以強行分開，在刑法評價上，應視為數個舉動之接續
    施行，論以接續犯之包括一罪，較為合理。
  ㈤被告所犯上開2 罪，犯意有別，行為互殊，應予分論併罰。
三、原審認被告罪證明確，因而予以論罪科刑，固非無見。惟查
    ：被告於本院審理期間已與告訴人張林瑞鳳達成和解，由被
    告賠償告訴人新臺幣2萬7千元，並於調解成立時給付完畢，
    告訴人同意不追究被告之刑事責任，有調解筆錄附於本院卷
    （第73頁）可稽，顯見被告已具體賠償告訴人，並取得告訴
    人之諒解，其犯罪後之態度已然改善，則本院對其量刑所應
    審酌之犯罪後態度與原審所審酌之基礎已有不同，且應諭知
    較輕於原審判決所量處之刑度。原審未及審酌被告上開犯罪
    後之態度，尚有未合。被告上訴意旨猶執前詞否認犯罪雖無
    理由，惟原判決既有上開可議之處，即屬無可維持，自應由
    本院予以撤銷改判。爰審酌被告為心智成熟之成年人，縱因
    告訴人停放之車輛影響其出入通行，亦應循理性和平途徑處
    理，卻不思克制情緒，竟恣意持交通三角錐損壞該車輛，侵
    害告訴人之財產權，又率爾口出低俗之詞彙辱罵告訴人，使
    告訴人之名譽及人格評價受損，足見其法治觀念薄弱；被告
    於本院審理期間已與告訴人成立調解，賠償告訴人所受之損
    害，其犯罪後之態度已然改善；被告於原審審理中自陳大學
    畢業、目前已退休、以退休金為經濟來源、已婚、子女現就
    讀大學已成年、整體經濟狀況勉持等語（原審卷第91頁）之
    智識程度、經濟與家庭生活狀況等一切情狀，量處如主文第
    2項所示之刑，並諭知易科罰金之折算標準。復斟酌被告所
    犯2 罪之態樣、侵害法益之異同、2 次犯行時間與空間之密
    接程度，定其應執行之刑如主文第2項所示。至未扣案之交
    通三角錐2 只，雖為被告為本件毀損犯行所用之物，惟該等
    物品非違禁物，亦非屬被告所有，此經證人巫昔容於原審審
    理中證述甚明（原審卷第87頁），爰不予宣告沒收，附此敘
    明。
據上論結，應依刑事訴訟法第369條第1項前段、第364條、第299
條第1項前段，刑法第354條、309 條第1 項、第51條第6 款、第
41條第1 項前段，刑法施行法第1 條之1 第1 項，判決如主文。
本案經檢察官黃永福提起公訴，檢察官陳佳琳到庭執行職務。
中　　華　　民　　國　　110 　年　　8 　　月　　4 　　日
　　　　　　刑事第一庭　審判長法　官　江  德  千
                              法  官　高  增  泓
                              法  官　簡  源  希
以上正本證明與原本無異。
不得上訴。
                              書記官　吳  麗  琴
　　　　　　　　　　　　　　　
中　　華　　民　　國　　110 　年　　8 　　月　　4 　　日
附錄論罪科刑法條：
刑法第309條
公然侮辱人者，處拘役或 9 千元以下罰金。
以強暴犯前項之罪者，處1 年以下有期徒刑、拘役或1 萬5 千元
以下罰金。
刑法第354條
毀棄、損壞前二條以外之他人之物或致令不堪用，足以生損害於
公眾或他人者，處2 年以下有期徒刑、拘役或1 萬5 千元以下罰
金。